臺北高等行政法院判決　　　　　　　　　　　　　　　九十二年度訴字第一○七號
　　　　　　　　　　　　　　　.
　　原　　　告　東森華榮傳播事業股份有限公司
　　代　表　人　甲○○董事長.
　　訴訟代理人　乙○○
　　被　　　告　行政院新聞局
　　代　表　人　黃輝珍（局長）
　　訴訟代理人　丙○○
右當事人間因衛星廣播電視法事件，原告不服行政院中華民國九十一年十一月八日院
臺訴字第○九一○○八九九二六號訴願決定，提起行政訴訟。本院判決如左：
　　主  文
原告之訴駁回。
訴訟費用由原告負擔。
　　事  實
一、事實概要：
    原告為衛星廣播電視事業，其所製播之「東森新聞台」頻道，於民國（下同）九
    十一年四月二日十五時播出之「東森整點新聞」節目，於報導「好康報你知：總
    統套房可望不可及，如今免費住」新聞時，播出之畫面明顯可見晶華酒店招牌，
    並仔細介紹該飯店總統套房設備內容及住宿對象，在新聞後半段訪問業者時，其
    亦清晰可辨認東森購物招牌（下稱系爭新聞內容），經被告「廣播電視節目及廣
    告諮詢會議」評鑑，認定該則新聞所播送之系爭新聞內容畫面，明顯有節目廣告
    化情事，違反衛星廣播電視法第十九條第一項規定，而該頻道前因違反節目及廣
    告管理規定，經被告分別以九十年六月十八日（九○）正廣四字第○八二二一號
    及九十年六月二十九日（九○）正廣四字第○八八○五號處分核處有案，茲再違
    規，被告乃依衛星廣播電視法第三十七條第一項第一款規定，以九十一年五月十
    五日新廣四字第○九一○六二二九三二號處分書（下稱原處分）處原告罰鍰新臺
    幣（下同）三十萬元，並請立即改正，逾期不改正，將按次連續處罰。原告不服
    ，提起訴願，經遭決定駁回，遂提起行政訴訟。
二、兩造聲明：
  　(一)原告聲明：
      1.原處分、訴願決定均撤銷。
      2.訴訟費用由被告負擔。
　　(二)被告聲明：如主文所示。
三、兩造之爭點：
　　(一)原告主張之理由：
      1.新聞報導有別於一般節目，應適用合理之不同審查密度與標準，始克符合平
        等原則。人民享有獲取資訊之自由，攸關憲法核心價值之體現，蓋資訊自由
        為言論自由之要件，只有當人民在事先取得充分的資訊後，才可以做成、使
        用、行使一個有意義的、負責任的言論自由。新聞報導之主題包羅萬象，其
        內容自然較之一般節目更為多元，因此，主管機關就新聞報導為監督抑或適
        用衛星廣播電視法而為行政處分時，將抽象法規使用於具體事實關係之涵攝
        過程中，應就新聞報導有別於一般節目之特殊性，按個案之差別或事實狀況
        之差異採取不同密度之合理審查標準，洵為適法。本件東森整點新聞係屬新
        聞報導類之節目，本當忠實反映社會現象與提供具時效性之生活資訊，故其
        實質內容與表現手法自有別於一般節目。且原告製播「好康報你知」單元之
        宗旨係提供民眾各項優惠之工、商、消費等資訊，以協助民眾節省開支，為
        顧及節目之製作品質、內容之詳實及優質新聞節目所應具備之完整性與深度
        性，在製拍此類型之節目時，無可避免地會拍攝到商家之外觀，並為內容之
        說明，此皆資訊介紹之報導性質使然，因是主管機關為監督亦或審查時，自
        應依新聞報導之性質，而採重大明顯瑕疵之標準，方與平等原則無悖。
      2.原告製播之系爭報導畫面雖曾出現商家外觀，惟該露出商家名稱之畫面時間
        甚短，僅為倏忽，眨眼即過，且原告並未於旁白字幕上刻意顯示出「晶華酒
        店」之字樣，其他部分亦無再有任何關於該商家名稱之出現。詳視系爭報導
        之畫面，並未呈現「東森購物」四個字，僅露出「東」與「購」二字體之三
        分之一，閱聽大眾根本不會得知該招牌究係何物。
      3.此種提供觀眾詳實又確切的資訊性節目，值此資訊爆炸之時代，十分符合普
        遍大眾之需求。抑且，原告於本件節目之表達手法上，並無透露出任何廣告
        、宣傳、鼓吹、促銷抑或推廣其業務上或產品之言論，而係純粹以一客觀合
        理之媒體人所應秉持之忠實報導角度為拍攝，因是，就一般普遍之閱聽大眾
        角度而言，系爭節目是否足以「惹起其消費動機」，是否未與「廣告區分」
        ，即有疑義。
　　(二)被告主張之理由：
      1.有關節目內容不得有與廣告相互搭配，或明顯為宣傳、推銷某種產品或服務
        之情形，被告業於八十九年十二月二十日以（八九）正廣四字第一八九五一
        號函函告各衛星廣播電視事業，有前述情形者，應於九十年一月三十一日前
        改善，逾期不改善者，將依法從嚴核處。此外，為使業者明確瞭解本項行政
        指導，被告亦邀請大眾傳播與法律界之學者、行政院公平交易委員會、行政
        院衛生署、衛星廣播電視事業業者，並請中華民國有線電視頻道業者自律委
        員會轉知其所屬會員，於九十年一月十日舉辦公聽會（會議紀錄附原處分卷
        可稽），並於現場播放違規案例，被告機關除善盡告知之義務外，並請各與
        會者表達意見，以瞭解本項規定是否窒礙難行。而與會之學者咸認為，節目
        廣告化之節目不宜鬆綁，以維護收視戶之權益，再者，與會之業者亦未有異
        議，是故，被告已善盡輔導之責，不僅於核處前即已函告各衛星廣播電視事
        業業者，且雙方充分溝通，並給予月餘之充分時間進行改善。今原告不遵行
        前述行政指導，於改善期限屆滿後仍以身試法，顯然枉顧公權力之存在。
      2.本件被告核處理由係因節目與廣告未區分，與言論自由無涉。系爭節目內容
        明顯推廣、宣傳晶華酒店及東森購物之商品、觀念、服務或形象，致使節目
        與廣告無法區分，顯已違反衛星廣播電視法第十九條第一項規定。電視節目
        內容不應具有任何廣告意味，任何與廣告宣傳有關之內容，應以提供或插播
        廣告方式處理，且基於平等原則，不應因節目屬性不同而有分別，並避免新
        聞節目以介紹民生資訊為幌子，行挾帶廣告之實。
      3.原告經營衛星廣播電視事業，應遵守衛星廣播電視法相關法令規定與自律原
        則，今播出違法節目，自應負法律責任。被告審酌其違法情節，並依法核處
        ，認事用法尚無不合。
　　理  由
一、本件訴訟程序進行中，原告之代表人由王令麟變更為甲○○，被告之代表人由葉
    國興變更為黃輝珍，茲分別由新任代表人具狀聲明承受訴訟，核無不合，應予准
    許，合先敘明。
二、按「本法所稱主管機關為行政院新聞局。」「節目應維持完整性，並與廣告區分
    。」「衛星廣播電視事業．．．有下列情形之一者，予以警告︰．．．三違反．
    ．．第十九條．．．規定者。」「衛星廣播電視事業．．．有下列情形之一者，
    處新臺幣二十萬元以上二百萬元以下罰鍰，並通知限期改正，逾期不改正者，得
    按次連續處罰：一一年內經處罰二次，再有前二條各款情形之一者。」衛星廣播
    電視法第三條第一項、第十九條第一項、第三十五條第三款、第三十七條第一項
    第一款分別定有明文。又被告以九十年五月三十日（九○）正廣四字第○七二九
    八號令公告「節目廣告化或廣告節目化認定原則」，其中第四點及第六點規定「
    節目中為促銷、宣傳目的提及商品、風景區、遊樂區或營利場所名稱；或刻意將
    節目中獎品或贈品之廠牌名稱、提供者名稱、電話、廣告宣傳詞標示或以特寫畫
    面呈現者，認定為節目廣告化。」被告為主管機關，依據上述法律而為技術性、
    細節性之規定，非增加法律所無之限制，被告自得據以行政。
三、本件原告為衛星廣播電視事業，其所製播之「東森新聞台」頻道，於九十一年四
    月二日十五時播出之「東森整點新聞」節目，於報導「好康報你知：總統套房可
    望不可及，如今免費住」新聞時（同日約十五時五十分左右），播出之畫面明顯
    可見晶華酒店招牌，並仔細介紹該飯店總統套房設備內容及住宿對象，且該新聞
    畫面與之前「東森購物」廣告內容畫面（同日約十五時四十四分左右）相同，在
    新聞後半段訪問業者時，其亦清晰可辨認東森購物招牌，有監看意見表附於原處
    分卷可稽；系爭新聞內容並經由被告邀請社會各界公正、客觀之專業人士學者專
    家組成的「廣播電視節目及廣告諮詢會議」評鑑，認定系爭新聞內容，有多處為
    廣告畫面，已明顯廣告化，此有九十一年四月二十九日召開之廣播電視節目及廣
    告諮詢會議委員意見彙整表附原處分卷可稽。原告雖主張新聞報導有別於一般節
    目，應適用不同密度之合理審查標準，系爭新聞內容為提供民眾各項優惠之工商
    消費等資訊，製拍時無可避免會拍攝到商家招牌，並介紹商家之陳設及服務，係
    節目性質使然，主管機關應依新聞報導性質採重大明顯瑕疵之標準，始符合平等
    原則云云，惟電視節目內容不應具有任何廣告意味，任何與廣告宣傳有關之內容
    ，應以提供或插播廣告方式處理，且基於平等原則，不應因節目屬性不同而有分
    別，並避免新聞節目以介紹民生資訊為幌子，行挾帶廣告之實，系爭新聞內容明
    顯推廣、宣傳晶華酒店及東森購物之商品、觀念、服務或形象，致使節目與廣告
    無法區分，顯已違反衛星廣播電視法第十九條第一項規定。原告之上開主張不足
    以據為免罰之理由。
四、綜上所述，原告為衛星廣播電視事業，竟於新聞報導節目中播送前述明顯有節目
    廣告化之畫面，其有違反衛星廣播電視法第十九條第一項之規定至明。且原告曾
    經分別以九十年六月十八日及九十年六月二十九日二度因違反衛星廣播電視法之
    規定，經被告依同法第三十七條第一項第一款處罰在案等情，並有行政處分書二
    件附卷可憑。原處分以原告前曾違反節目及廣告管理規定，經分別依法裁處罰鍰
    兩次在案，係於同一年內經處罰二次，再有播放違法節目之情事，乃依同法第三
    十七條第一項第一款規定，並衡酌其違規情節，及原告係一年內第三次構成同法
    第三十七條規定，於法定範圍內裁處三十萬元之罰鍰，並請立即改正，逾期不改
    正，將按次連續處罰，認事用法，並無違誤，訴願決定遞予維持，亦無不合，原
    告起訴請求撤銷原處分及訴願決定，為無理由，應予駁回。
據上論結，本件原告之訴為無理由，依行政訴訟法第九十八條第三項前段，判決如主
文。
中　　　華　　　民　　　國　　九十三　　年　　　一　　　月　　　八　　　日
                 臺 北 高 等 行 政 法 院   第 六 庭
                                    審 判 長 法  官  林樹埔
                                             法  官　曹瑞卿
                                             法  官　胡方新
右為正本係照原本作成。
如不服本判決，應於送達後二十日內，向本院提出上訴狀並表明上訴理由，如於本判
決宣示後送達前提起上訴者，應於判決送達後二十日內補提上訴理由書（須按他造人
數附繕本）。
中　　　華　　　民　　　國　　九十三　　年　　　一　　　月　　　八　　　日
                                             書記官  陳幸潔
